臺灣嘉義地方法院刑事判決
110年度訴字第572號
公  訴  人  臺灣嘉義地方檢察署檢察官
被      告  簡長億




選任辯護人  何茂雄律師                     
被     告   洪靖淳


選任辯護人  沈宜禛律師                    
上列被告因毒品危害防制條例案件，經檢察官提起公訴（110年
度偵字第4230號、110年度偵字第5750號），本院判決如下：
    主  文
丙○○犯如附表一、二、三所示之罪，各處如附表一、二、三所示
之刑。如附表一所示之罪所處之刑，應執行有期徒刑柒年陸月。
乙○○共同販賣第二級毒品，處有期徒刑伍年陸月。
扣案丙○○所有之甲基安非他命拾肆包（檢驗後淨重共陸點壹玖零陸公克）、行動電話壹支（含○○○○○○○○○○號SIM卡壹張）、夾鏈袋壹佰零柒個（含外包裝袋壹個），均沒收之。未扣案丙○○之犯罪所得共計新臺幣玖仟元，均沒收之，於全部或一部不能沒收或不宜執行沒收時，追徵其價額。
    犯 罪 事 實
一、丙○○、乙○○均明知甲基安非他命係毒品危害防制條例所規定
    之第二級毒品，丙○○亦明知甲基安非他命為藥事法所規定之
    禁藥，不得販賣、轉讓及施用，仍分別為以下犯行：
(一)丙○○、乙○○意圖營利，基於販賣第二級毒品之犯意聯絡，於
    如附表一編號1所示之時間、地點，共同販賣第二級毒品甲
    基安非他命給甲○○1次。
(二)丙○○意圖營利，基於販賣第二級毒品之各別犯意，分別於如
    附表編號一編號2至12所示之時間、地點，販賣第二級毒品
    甲基安非他命給甲○○2次、劉○○6次、翁○○3次。嗣因警對甲○○、丙○○實施通訊監察，查悉上情，並經警於民國109年12月
    23日14時5分許，在嘉義縣○○鄉○○路000號之50丙○○之住處內
    ，經丙○○同意後執行搜索，扣得其所有供販賣毒品所用行動
    電話1支（含0000000000號sim卡1張）、甲基安非他命14包
    （檢驗後淨重共6.1906公克）、夾鏈袋107個（含外包裝袋1
    個），及丙○○所有供自己施用毒品所用之安非他命吸食器1
    組。
(三)丙○○基於轉讓禁藥之犯意，於如附表二所示之時間、地點，
    無償轉讓甲基安非他命予賴柏成1次。
(四)丙○○基於幫助施用第二級毒品之犯意，於如附表三所示之時
    間、地點、方式，幫助林○○施用甲基安非他命1次。
二、案經嘉義市政府警察局移送、嘉義縣警局竹崎分局報告臺灣
    嘉義地方檢察署檢察官偵查起訴。
    理  由
壹、程序部分：
一、被告以外之人於審判外之言詞或書面陳述，除法律有規定者
    外，不得作為證據，刑事訴訟法第159條第1項定有明文。證
    人甲○○於警詢時之陳述，係被告乙○○以外之人於審判外之陳
    述，屬傳聞證據，被告乙○○之辯護人於本院準備程序時爭執
    證據能力，是此部分之陳述，應認無證據能力，然仍能做為
    彈劾證據之用。
二、被告以外之人於偵查中向檢察官所為之陳述，除顯有不可信
    之情況者外，得為證據，刑事訴訟法第159條之1第2項定有
    明文。證人甲○○於檢察官依法訊問並命具結之證詞，本院審
    酌其於陳述時之外在環境及情況，並無顯有不可信之情況，
    從而此部分之證述，有證據能力。
三、被告以外之人於審判外之陳述，雖不符刑事訴訟法第159條
    之1至159條之4之規定，而經當事人於審判程序同意作為證
    據，法院審酌該言詞陳述或書面陳述作成時之情況，認為適
    當者，亦得為證據；當事人、代理人或辯護人於法院調查證
    據時，知有第159條第1項不得為證據之情形，而未於言詞辯
    論終結前聲明異議者，視為有前項之同意，刑事訴訟法第15
    9條之1定有明文。對於本院據以認定事實之其餘供述證據，
    檢察官、被告丙○○及其辯護人均同意有證據能力，被告乙○○
    及其辯護人未於言詞辯論前聲明異議，本院審酌證據作成時
    之情況，核無違法取證或其他瑕疵，認為以之作為證據為適
    當，均有證據能力。
貳、實體部分：
一、訊據被告乙○○固供承有於如附表一編號1所示之時間，接聽
    被告丙○○所有之0000000000號行動電話，與證人甲○○交談，
    之後其駕駛自用小客車搭載被告丙○○出門，惟矢口否認有何
    販賣第二級毒品之犯行，辯稱：丙○○在睡覺，我是幫他接聽
    電話，甲○○打來我就接了，我當時不知道甲○○說1是指什麼
    意思，我講電話時丙○○有醒來，他說1就是1,000，我才知道
    ，我就回覆甲○○說好，通話結束後，我有載丙○○去嘉義縣竹
    崎鄉灣橋7-11，我知道他要去交易毒品，至於對方是否是「
    小黑點」甲○○，我不清楚，我只是接聽電話，沒有經手錢跟
    毒品，我只承認幫助販賣第二級毒品，不承認跟丙○○共同販
    賣毒品云云。被告丙○○則對於上開販賣第二級毒品、轉讓禁
    藥、幫助施用第二級毒品等犯行均坦承不諱。
二、然查：
(一)上揭犯罪事實，業據被告丙○○於檢察事務官詢問、本院準備
    程序及審理時、被告乙○○於警詢、檢察事務官詢問、偵訊時
    坦承不諱（見110年度偵字第4230號卷，下稱偵4230號卷，
    第14-20、23-24、176-179、202-203頁；110年度偵字第575
    0號卷第41-42頁；110年度訴字第572號卷，下稱訴卷，第93
    -94、99-100、327-336、361-368頁），而被告乙○○於本院
    準備程序時，亦供承其有於如附表一編號1所示之時間，接
    聽電話與證人甲○○交談，知悉證人甲○○係要購買新臺幣（下
    同）1,000元之甲基安非他命，並回覆說好，之後將證人甲○○要購買1,000元甲基安非他命之事告知被告丙○○，復開車搭
    載被告丙○○前往與證人甲○○見面，其知悉其等係在交易毒品
    （見訴卷第205-206頁），於本院審理時供稱：我確實有接
    電話，也有載丙○○出門，我知道他要去交易毒品等語（見訴
    卷第365頁），並有下列證據可證，足認被告二人有共同販
    賣甲基安非他命給證人甲○○1次、被告丙○○另單獨販賣甲基
    安非他命給證人甲○○2次、證人劉○○6次、證人翁○○3次、轉
    讓甲基安非他命給證人賴○○1次、幫助證人林○○施用甲基安
    非他命1次：
　1.經證人甲○○於偵訊及本院審理時、證人劉○○、翁○○警詢及偵
    訊時、證人賴○○、林○○於警詢、檢察事務官詢問及偵訊時、
    被告丙○○另就被告乙○○共同販賣第二級毒品部分，於警詢、
    偵訊、本院審理時證述明確（見偵4230號卷第27-32、73-74
    、113-114、116-126、150-151頁；嘉竹警偵字第110000949
    0號卷，下稱警490號卷，第10-18、20-22頁；偵5750號卷第
    30-31、33-34頁；訴卷第310-336頁）。
　2.另有通聯調閱查詢單5份、通訊監察譯文3份、指認犯罪嫌疑
    人紀錄表3份、自願受搜索同意書、搜索、扣押筆錄、扣押
    物品目錄表各1份、扣案夾鏈袋照片2張、本院通訊監察書3
    份、勘驗筆錄1份在卷可查（見偵4230號卷第33、38-47、49
    -52、83-91、96-97、130-134、137-138、140頁；嘉市警刑
    大偵一字第1101803311號卷，下稱警311號卷，第33-34、13
    0-135頁；訴卷第57、63-70、102頁）。
　3.證人甲○○於109年12月24日13時55分許、證人劉○○於109年12
    月24日11時15分許、證人翁○○於109年12月24日13時9分許、
    證人賴○○於110年2月6日15時52分許、證人林○○於110年2月5
    日10時30分許分別為警採尿送驗，結果均呈安非他命類陽性
    反應，有臺灣嘉義地方檢察署鑑定許可書、嘉義市政府警察
    局第二分局毒品危害防制條例案尿液送驗姓名對照表、正修
    科技大學超微量研究科技中心尿液檢驗報告各3份、毒品案
    件尿液編號與姓名對照表、立人醫事檢驗所濫用藥物尿液檢
    驗報告各2份在卷可參（見警311號卷第144-152頁；警490號
    卷第39、41-42、44頁），是證人甲○○、劉○○、翁○○有向被
    告丙○○、乙○○購買甲基安非他命、證人賴○○有自被告丙○○處
    受讓甲基安非他命、證人林○○有與被告丙○○合資購買甲基安
    非他命以抵癮之需求。
　4.扣案疑似毒品之白色晶體14包，經送鑑定結果確含有甲基安
    非他命成分，甲基安非他命檢驗前淨重共6.2981公克，檢驗
    後淨重共6.1906公克，有衛生福利部草屯療養院鑑驗書1份
    在卷可參（見偵4230號卷第211-213頁），另有行動電話1支
    （含0000000000號sim卡1張）、夾鏈袋107個（含外包裝袋1
    個）扣案可資佐證。
　5.我國查緝毒品之施用或販賣一向執法甚嚴，對於販賣毒品者
    尤科以重度刑責，又販賣毒品既係違法行為，當非可公然為
    之，亦無公定價格，且容易分裝並增減份量，而每次買賣之
    價量，可能隨時依雙方關係深淺、資力、需求量及對行情之
    認知、來源是否充裕、查緝是否嚴謹、購買者被查獲時供述
    購買對象之可能風險之評估等情形，而異其標準，非可一概
    而論；而買受毒品之人通常亦無法探知販毒者賺取利潤幾何
    ，是販賣毒品之利得，除販毒者坦承犯行或價量俱臻明確外
    ，委難察得實情，販賣之人從價差或量差中牟利之方式雖異
    ，其意圖營利之販賣行為則同一。是以因甲基安非他命量微
    價高，販賣者率有利益可圖，被告販賣甲基安非他命，如無
    利益可得，又豈會甘冒遭警查獲可能處以重刑之風險而如此
    作為，而被告丙○○坦承有販賣甲基安非他命給證人甲○○、劉
    ○○、翁○○，並於本院審理時自承：我如果賣1,000元毒品，
    大概賺300元；賣500元毒品大概賺200元等語（見訴卷第100
    頁），被告乙○○於本院準備程序及審理時，均自承知悉被告
    丙○○是要去交易毒品（見訴卷第206、365頁），足證被告丙○○係從販入與賣出之量價差異汲取利潤，其單獨或與被告乙○○共同販賣甲基安非他命具有意圖營利之目的，至為灼然。
(二)被告乙○○雖辯以前詞：
　1.刑法關於正犯、幫助犯（從犯）之區別，係以其主觀之犯意
    及客觀之犯行為標準，凡以自己犯罪之意思而參與犯罪，無
    論其所參與者是否係犯罪構成要件之行為，皆為正犯，其以
    幫助他人犯罪之意思而參與犯罪，其所參與者，如係犯罪構
    成要件之行為，亦為正犯，必以幫助他人犯罪之意思而參與
    犯罪，其所參與者又為犯罪構成要件以外之行為，始為幫助
    犯。以販賣毒品罪為例，舉凡看貨、議價、洽定交易時地、
    送貨、收款等作為，皆屬販賣行為之部分舉動，為該犯罪構
    成要件以內之行為。如行為人主觀上知悉相關之他人從事販
    賣毒品之行為，客觀上為該他人分擔議價、洽定交易時地、
    送貨、收款等屬於販賣毒品罪構成要件之部分行為，則無論
    其是否基於幫助販賣之意思，或有無自他人處獲取報酬，均
    不能僅評價為販賣毒品罪之幫助犯（最高法院111年度台上
    字第1194號判決意旨參照）。
　2.綽號「小黑點」之證人甲○○於109年7月31日11時5分許，以0
    000000000號行動電話，撥打被告丙○○之0000000000號行動
    電話欲找丙○○，該通電話由被告乙○○接聽，證人甲○○與被告
    乙○○有如附表四所示之對話乙節，業經被告乙○○於警詢、檢
    察事務官詢問、偵訊、本院準備程序及審理時所供承（見偵
    4230號卷第16-18、24、202頁；訴卷第176、205-206、365
    頁），並經被告丙○○於檢察事務官詢問時、證人甲○○於本院
    審理時證述綦詳（見偵4230號卷第178-179頁；訴卷第323-3
    36頁），復有通訊監察譯文1份在卷可參（見警311號卷第49
    頁）：
　⑴依如附表四所示之對話內容所示，被告乙○○係在確認來電之
    人為「小黑點」即證人甲○○後，二人對話如下：「洪（指被
    告乙○○）：你是要嗎？」、「吳（指證人甲○○）：要『1』啊
    ！」、「洪：蛤？」、「吳：要啊！」、「洪：要『1』喔？
    」、「吳：嘿啊」、「洪：喔！好，等下叫他起床」、「吳
    ：好」（警311號卷第49頁）。
　⑵被告乙○○於警詢時供稱：是我接聽該通電話，該通電話是綽
    號「小黑點」的男子，要詢問並購買1,000元的甲基安非他
    命，對話內容中「小點」是指綽號「小黑點」的男子，「1
    」是指要向丙○○購買1,000元甲基安非他命等語（見偵4230
    號卷第18頁）；於偵訊時供稱：109年7月31日的通訊監察譯
    文，「小點」是指綽號「小黑點」的男子，「1」是指買1,0
    00元的甲基安非他命等語（見偵4230號卷第24頁），自陳該
    次通話內容，係綽號「小黑點」之人要向被告丙○○購買1,00
    0元的甲基安非他命。
　⑶證人甲○○於偵訊時證稱：109年7月31日的譯文，「長億」指
    的是丙○○，「小黑點」是我的綽號，「1」代表我要向丙○○
    買1,000元的甲基安非他命等語（見偵4230號卷第114頁）；
    於本院審理時證稱：我的綽號是「小黑點」，這通電話中對
    方說「你是要嗎」，這句話很明顯是要拿毒品的意思；我回
    答「要1啊」指的是要1,000元，我在警詢時稱「1」是指要
    向丙○○購買1,000元的甲基安非他命，這是正確的；後來我
    說「要」，是指要買的意思；對方後來跟我確認「要『1』嗎
    」，是指要1,000嗎等語（見訴卷第314、319、323-324頁）
    ；被告丙○○於本院審理時證稱：109年7月31日這通電話接通
    時，我應該在旁邊睡覺，「小點」或「小黑點」指的是甲○○
    ；「你是要嗎」是問甲○○是不是要拿藥；「要1啊」是指要
    買1,000元的甲基安非他命等語（見訴卷第328、332、335頁
    ），參以被告乙○○於警詢及偵訊時，自承其曾接聽被告丙○○
    之電話，跟藥腳確認購買毒品之金額（見偵4230號卷第17、
    24頁），其於本次通話中，於證人甲○○僅表示要找被告丙○○
    ，尚未說明目的時，即自行先詢問證人甲○○「你是要嗎」，
    並於證人甲○○告知「要1啊」時，即知悉對方係要購買1,000
    元之甲基安非他命，顯然被告乙○○於知悉來電者為「小黑點
    」即證人甲○○時，即已預料證人甲○○來電之目的，可能是要
    向被告丙○○購買甲基安非他命，才詢問證人甲○○「你是要嗎
    」，並在證人甲○○表示要購買1,000元之甲基安非他命後，
    回復「喔！好，等下叫他起床」等語，顯係代被告丙○○向證
    人甲○○洽談並確認販賣甲基安非他命之交易金額。
　⑷被告乙○○雖嗣後於本院準備程序時，改口供稱：丙○○當時在
    睡覺，我幫他接電話，我知道是「小黑點」打電話給他，他
    當初在迷糊中叫我問對方「你是要嗎」，「小黑點」說要「
    1」，我不知道「小黑點」說什麼，就把「小黑點」講的話
    重述一遍給他聽，並再跟「小黑點」確認是要「1」嗎，他
    就叫我跟「小黑點」說等會再叫他起床云云（見訴卷第176
    頁），否認知悉證人甲○○所說的「1」係指何意，其僅依被
    告丙○○之指示詢問並回覆證人甲○○；之後又於本院準備程序
    時供稱：我幫丙○○接聽電話，甲○○打來我就接了，他說「1
    」，我當時不知道什麼是「1」，他又說「1」，我就再跟他
    確認「1」。我說「蛤」的時候丙○○醒來，丙○○在旁邊講1是
    指1,000，我才知道這是1,000的意思，丙○○有聽到我講「1
    」，我回覆甲○○說好，等會叫丙○○起床云云（見訴卷第206
    頁），表示其原本不知悉「1」是指1,000元，係被告丙○○在
    旁聽見其等對話，對其說明後，其才知悉何意，先後2次準
    備程序所述有所不一外，並與其在警詢及偵訊時所述有所不
    同；況依其所述，其在與證人甲○○通話過程中被告丙○○已醒
    來，其大可將電話轉交給被告丙○○，由被告丙○○直接與證人
    甲○○交談即可，何需再透過其與證人甲○○對話，且其又何需
    於確認交易金額後，回覆證人甲○○待會會叫被告丙○○起床？
    是其上開辯解是否可採，已非無疑。
　⑸被告丙○○於本院審理時證稱：這通電話在通話過程中，我是
    在睡覺，我沒聽到乙○○跟甲○○講話的內容，她當時沒有用擴
    音講話，沒有聽到她說「要『1』喔？」，我沒有跟她說「1」
    是指1,000的意思，也沒有請她跟甲○○說等一下會叫我起床
    等語（見訴卷第332-334頁），否認有指示被告乙○○要如何
    回應證人甲○○，亦未對被告乙○○表示「1」係指1,000元，是
    被告乙○○前開辯解，顯與事實不符，並不足採信，亦徵其於
    與證人甲○○於對話過程中，即已知悉證人甲○○所稱之「1」
    係交易甲基安非他命之價格1,000元，並與證人甲○○就交易
    金額達成合致。
　3.被告丙○○經被告乙○○告知後，以行動電話通訊軟體與證人甲○○聯絡確認交易地點，二人即於嘉義縣竹崎鄉某處見面，證
    人甲○○交付1,000元給被告丙○○，被告丙○○則交付甲基安非
    他命1包給證人甲○○等情，經被告乙○○於警詢、偵訊、本院
    準備程序時供承在卷（見偵4230號卷第18、24頁；訴卷第17
    6、205-206頁），並經被告丙○○於檢察事務官詢問及本院審
    理時、證人甲○○於本院審理時證述明確（見偵4230號卷第17
    9頁；訴卷第315-318、320-326、328-336頁），堪認109年7
    月31日被告乙○○與證人甲○○通話後，當日被告丙○○與證人甲○○確實有見面，被告丙○○並有販賣1,000元之甲基安非他命
    給證人甲○○。
　⑴被告乙○○於警詢時供稱：這通電話內容是「小黑點」要詢問
    並購買1,000元的甲基安非他命，我有將對話內容告知丙○○
    ，他回覆他知道了等語（見偵4230號卷第18頁）；於本院準
    備程序時亦供稱：該次通話結束後我叫丙○○起床，跟他說小
    黑點要1，那時候我知道1是什麼意思，就是要1,000元的甲
    基安非他命等語（見訴卷第206頁），足證被告乙○○於被告
    丙○○醒來後，將證人甲○○欲購買1,000元甲基安非他命之事
    告知被告丙○○，被告丙○○才再以通訊軟體聯繫證人甲○○確認
    交易地點。
　⑵雖被告丙○○於本院審理時證稱：乙○○有跟我說是小黑點打電
    話給我，好像沒有說打電話來要做什麼，我就直接回撥電話
    過去等語（見訴卷第333頁），然其所述與被告乙○○前開供
    述不符，況被告丙○○於本院準備程序時，亦供稱：甲○○在10
    9年7月31日打行動電話給我，是乙○○接的，我當時在睡覺，
    我醒來之後乙○○有跟我說小黑點要買等語（見訴卷第94頁）
    ，表示被告乙○○的確有轉告證人甲○○要向其購買甲基安非他
    命之事，是其於本院審理時所為之上開陳述，亦難做為對被
    告乙○○有利之認定。
　4.被告丙○○於109年7月31日，係經由被告乙○○開車搭載，而前
    往與證人甲○○見面並販賣毒品給證人甲○○之事實，經被告乙○○於警詢、檢察事務官詢問、偵訊、本院準備程序及審理時
    所供承（見偵4230號卷第18、24、202頁；訴卷第176、205-
    206、360、365頁），並經被告丙○○於檢察事務官詢問、本
    院審理時證述綦詳（見偵4230號卷第179頁；訴卷第334-336
    頁），是此部分之事實，亦堪認定。
　⑴對於該次究竟係在何處交易毒品乙節，被告乙○○自警詢、偵
    訊及審理時，均供稱係在嘉義縣○○鄉○○0000○○○○○○○0000號
    卷第18、24頁；訴卷第360頁）；被告丙○○檢察事務官詢問
    時，供稱係在嘉義縣○○鄉○住○○○○○○路○○○○0000號卷第176頁
    ），嗣於本院準備程序時改供稱係在嘉義縣竹崎鄉灣橋之某
    7-11便利商店（見訴卷第94頁），後於本院審理時供稱：這
    次應該是約萊爾富或我家見面，萊爾富係位在嘉義縣竹崎鄉
    鹿滿，在我家附近，離我家約3、4公里，也可能在灣橋的7-
    11交易，我忘記地點，我們這次的確是在嘉義縣竹崎鄉的某
    便利商店見面交易，只是不確定是哪個便利商店等語（見訴
    卷第329、331頁）；證人甲○○於偵訊時證稱：這次交易地點
    是在丙○○嘉義縣竹崎鄉住處附近的十字路口等語（見偵4230
    號卷第114頁）；於本院審理時證稱：偵訊時我稱在丙○○嘉
    義縣竹崎鄉住處附近的十字路口交易，這個十字路口離丙○○
    家大概3、4公里，那邊有萊爾富，位於鹿滿。至於我是否曾
    與丙○○在竹崎灣橋的7-11交易，我現在沒有印象了，但對於
    這個地點我是有印象的，而現在叫我想109年7月31日這通電
    話之後之交易地點，我真的想不起來等語（見訴卷第315-31
    6、321頁），對於交易地點究竟是在被告丙○○住處附近之十
    字路口之萊爾富便利商店（位於嘉義縣竹崎鄉鹿滿村），抑
    或嘉義縣竹崎鄉灣橋之7-11便利商店，所述雖有所不一致，
    然對於地點係位在嘉義縣竹崎鄉之部分則為同一，是其等恐
    因製作筆錄之時間距離實際交易之時間相隔數月甚至數年，
    已無法具體記憶實際交易之地點，不能因其等對於此部分有
    所不一致，即認被告乙○○並未開車載丙○○前往進行本次交易
    。
　⑵證人甲○○固於警詢及偵訊時，均證稱曾有一次被告丙○○開車
    載一名女性到場，係由坐在副駕駛座之該名女性交付毒品，
    其則將款項交給該名女性（見偵4230號卷第78、114頁），
    然並未具體說明該次交易毒品之時間為何，況其嗣後於本院
    審理時證稱：我之前說有一次丙○○載一個女生來跟我交易，
    我說的不是指7月31日的事情，是在講別次等語（見訴卷第3
    16頁），是證人甲○○雖曾有一次與被告丙○○購買甲基安非他
    命時，係由坐在副駕駛座之女性交付毒品，然該次並非109
    年7月31日其與被告丙○○之交易情節，即不能僅因其所述之
    上開交易過程，與被告丙○○、乙○○供稱109年7月31日係由被
    告乙○○開車搭載被告丙○○前往交易毒品部分有所不符，即認
    證人甲○○之證述均不可採。
　⑶證人甲○○於偵訊時證稱：109年7月31日的通訊監察譯文，「
    長億」指的是丙○○，「小黑點」就是我，「1」代表我要向
    丙○○買1,000元甲基安非他命，這次買1,000元的甲基安非他
    命等語（見偵4230號卷第114頁），惟並未就當日被告丙○○
    是隻身前往，或是由他人搭載前往交易等細節為說明；嗣其
    於本院審理時證稱：7月31日這次，是否是丙○○自己開車來
    的，現在叫我回答這麼久的問題，我怎麼有印象等語（見訴
    卷第317頁），證人甲○○於偵訊時雖僅證稱其於109年7月31
    日有與被告丙○○購買甲基安非他命，然恐係因檢察官並未詢
    問細節，故其僅就雙方有交易成功之事實為陳述，並未提及
    當天被告丙○○係經由他人開車搭載前往交易；而其於本院審
    理時，係因距案發時距離較久，已無法記得當時交易過程，
    故不能因此而認其證述有瑕疵，而認其所述均不足採信。
　⑷至於被告乙○○於本院審理時固辯稱：我確實有接電話，有載
    丙○○出門，我知道他要去交易毒品，至於對方是不是小黑點
    我不清楚云云（見訴卷第365頁），然其所辯已與其在準備
    程序時供稱：我有開車載丙○○去跟甲○○見面，我知道他們是
    要交易毒品等語（見訴卷第206頁）不符，況其於警詢自承
    其偶爾會幫被告丙○○接聽藥腳打來的電話，告知被告丙○○藥
    腳欲購買之金額，有空時也會載被告丙○○前往與藥腳交易毒
    品（見偵4230號卷第17頁），而本次其又係在與證人甲○○通
    話結束後，告知被告丙○○此事，並於被告丙○○與證人甲○○確
    認交易地點後，隨即駕車搭載被告丙○○出門交易毒品，足認
    被告乙○○確實知悉該次其搭載被告丙○○出門之目的，就是要
    販賣甲基安非他命給證人甲○○，故其事後辯稱不知悉被告丙○○交易對象為證人甲○○云云，並不足採。
  5.本件被告乙○○在接聽電話前，就已知悉被告丙○○有在販賣甲
    基安非他命，且知悉證人甲○○來電找被告丙○○之目的係為購
    買甲基安非他命，並於電話中與證人甲○○就交易金額為1,00
    0元達成合致，其所為已屬販賣毒品構成要件之部分行為，
    其嗣後復將證人甲○○要購買1,000元甲基安非他命之事告知
    被告丙○○，並開車搭載被告丙○○前往販賣毒品給證人甲○○，
    縱其辯稱僅係以幫助被告丙○○販賣毒品云云，然依上開最高
    法院判決意旨，其所參與者，既已屬係犯罪構成要件之行為
    ，即不能僅評價為販賣毒品罪之幫助犯，而應認定為正犯。
(三)綜上所述，本件事證明確，被告二人上開犯行均堪認定，應
    予依法論科。
三、論罪科刑：
(一)行為人轉讓甲基安非他命（未達法定應加重其刑之一定數量
    ）予成年男子，同時該當藥事法第83條第1 項轉讓禁藥罪及
    毒品危害防制條例第8條第2項轉讓第二級毒品罪之構成要件
    ，應依重法優於輕法之原則，擇較重之轉讓禁藥罪論處（最
    高法院大法庭以109年度台上字第1089號判決意旨參照）。
    被告丙○○就如附表二轉讓甲基安非他命與證人賴柏成部分，
    並無證據足以證明轉讓之毒品重量，已達「轉讓毒品加重其
    刑之數量標準」第2條第1項第2款所指第二級毒品淨重10公
    克以上之規定，故依法規競合，以重法優於輕法之適用法則
    ，自應適用藥事法論處。
(二)核被告丙○○就犯罪事實欄一(一)(二)即如附表一所為，及被
    告乙○○所為，均係犯毒品危害防制條例第4條第2項之販賣第
    二級毒品罪；被告丙○○就如犯罪事實欄一(三)即如附表二所
    為，係犯藥事法第83條第1項之轉讓禁藥罪；被告丙○○就犯
    罪事實欄一(四)即如附表三所為，係犯刑法第30條第1項前
    段、毒品危害防制條例第10條第2項之幫助施用第二級毒品
    罪：
  1.被告二人就販賣第二級毒品部分，其等持有第二級毒品進而
    販賣之，持有之低度行為均應為販賣之高度行為所吸收，不
    另論罪；被告丙○○就轉讓禁藥部分，轉讓前持有甲基安非他
    命之行為，與轉讓行為同為實質上一罪之階段行為，高度之
    轉讓行為既已依藥事法加以處罰，依法律適用整體性之法理
    ，其低度之持有甲基安非他命行為，自不能再行割裂適用毒
    品危害防制條例加以處罰；被告丙○○就幫助施用第二級毒品
    部分，其幫助持有第二級毒品進而幫助施用，並無證據證明
    其幫助施用之第二級毒品純質淨重達20公克以上，則其幫助
    持有之低度行為應為幫助施用之高度行為所吸收，不另論罪
    。
  2.被告二人就犯罪事實欄一(一)即如附表一編號1部分之販賣
    第二級毒品犯行，彼此間具犯意聯絡及行為分擔，均為共同
    正犯。
  3.被告丙○○所犯販賣第二級毒品罪12罪、轉讓禁藥罪1罪、幫
    助施用第二級毒品罪1罪，犯意各別，行為互殊，應予分論
    併罰。
(三)減輕部分：  
  1.被告丙○○於偵查與審判時，均自白本件販賣第二級毒品之犯
    行，業如前述，爰均依毒品危害防制條例第17條第2項規定
    減輕其刑。
  2.行為人轉讓同屬禁藥之第二級毒品甲基安非他命（未達法定
    應加重其刑之一定數量）予成年人（非孕婦），依重法優於
    輕法之原則，擇較重之藥事法第83條第1項轉讓禁藥罪論處
    ，如行為人於偵查及歷次審判中均自白，仍有毒品危害防制
    條例第17條第2項規定之適用（最高法院109年度台上字第42
    43號判決意旨參照）。被告丙○○就犯罪事實欄一(三)即如附
    表二轉讓禁藥之犯行，於偵查及審判中均自白犯行，依上開
    最高法院判決意旨，仍應依毒品危害防制條例第17條第2項
    規定減輕其刑。
  3.被告丙○○就犯罪事實欄一(四)即如附表三幫助施用第二級毒
    品部分，為幫助犯，應依刑法第30條第2項之規定減輕其刑
    。
  4.被告乙○○於偵查時，自白共同販賣第二級毒品犯行（見偵42
    30號卷第202頁），於本院審判時，對於與證人甲○○於電話
    中，就交易金額1,000元之甲基安非他命部分達成合意之販
    賣第二級毒品部分構成要件事實，坦白承認，雖其辯稱係幫
    助販賣第二級毒品，然此僅係對法律評價為相異主張，仍屬
    自白，仍應依毒品危害防制條例第17條第2項規定減輕其刑
    。
(四)爰審酌被告二人無視於國家杜絕毒品危害之禁令，不思以正
    當途徑獲取財物，竟以販賣毒品圖不法所得，被告丙○○並無
    償轉讓禁藥與他人施用，並以與他人合資購買毒品之方式，
    幫助他人施用毒品，其等所為足以使幫助施用、購買施用者
    導致生理及心理毒害，形成生理成癮性及心理依賴性，戕害
    國民身心健康，危害社會治安，各次販賣毒品、幫助他人購
    買毒品之金額、轉讓禁藥之數量，就共同販賣毒品部分之分
    工，被告丙○○犯後均坦承犯行，被告乙○○於偵查時坦白認罪
    ，於本院準備程序及審理時坦承有販賣第二級毒品之構成要
    件事實，暨被告丙○○自陳高職肄業之智識程度，未婚，業工
    ，與父、母同住；被告乙○○自陳高職畢業之智識程度，未婚
    ，務農，與母親同住等一切情狀，就被告丙○○部分，分別量
    處如附表一、二、三所示之刑，及就如附表一販賣第二級毒
    品部分定如主文第1項之應執行刑，就如附表三幫助施用毒
    品部分，諭知易科罰金之折算標準；就被告乙○○部分，量處
    如主文第2項所示之刑。又被告丙○○所犯如附表二所示之轉
    讓禁藥罪，並非最重本刑5年以下有期徒刑之罪，是縱本院
    判處有期徒刑4月，依刑法第41條第1項規定之反面解釋，亦
    不得易科罰金。  
四、沒收：
(一)扣案之甲基安非他命14包（檢驗後淨重共6.1906公克），均
    應依毒品危害防制條例第18條第1項前段之規定，宣告沒收
    銷燬之。扣案之上開外包裝袋14個，用於包裹毒品，防其裸
    露、逸出、潮濕，便於持有藉以販賣甲基安非他命，為被告
    丙○○所有販賣毒品所用之物，均應依毒品危害防制條例第19
    條第1項規定宣告沒收之。
(二)扣案之行動電話1支（含0000000000號sim卡1張），夾鏈袋1
    07個（含外包裝袋1個），均為被告丙○○所有，供本件販賣
    毒品所用之物，業據被告丙○○於本院審理時供承在卷（見訴
    卷第338-340頁），應依毒品危害防制條例第19條第1項規定
    ，宣告均沒收之。
(三)被告丙○○為如附表一販賣第二級毒品之犯罪所得共現金9,00
    0元（計算式：500元×6次+1,000元×6次），並未扣案，應依
    刑法第38條之1第1項前段規定宣告沒收之，於全部或一部不
    能沒收或不宜執行沒收時，依同條第3項規定追徵其價額。
    至於被告乙○○雖與被告丙○○共同販賣第二級毒品，惟被告二
    人於本院審理時，均供稱被告乙○○並未分得款項（見訴卷第
    366頁），又無證據證明被告乙○○就該次犯行獲有犯罪所得
    ，即無從為沒收及追徵價額之諭知。
(四)扣案之安非他命吸食器1組，為被告丙○○所有，供自己施用
    毒品所使用，此經被告丙○○於本院審理時供述綦詳（見訴卷
    第339頁），又無證據證明該安非他命吸食器1組為被告二人
    所有供本件犯罪所用、預備之物，亦非違禁物，爰不另為沒
    收之諭知。
(五)被告丙○○轉讓禁藥所使用之玻璃球、吸管、打火機，均未扣
    案，本院認上開物品價值低微，如宣告沒收或追徵價額，欠
    缺刑法上之重要性，爰不另為沒收之諭知。
據上論斷，應依刑事訴訟法第299條第1項前段（僅記載程序法條
），判決如主文。
本案經檢察官簡靜玉提起公訴，檢察官劉達鴻、陳則銘到庭執行
職務。
中　　華　　民　　國　　111 　年　　12　　月　　8 　　日
                  刑事第二庭    審判長法　官　林正雄
                  　　　　　　　　　　法　官  官怡臻
                  　　　　　　　　　　法　官  吳育汝
以上正本證明與原本無異。
如不服本判決應於收受判決後20日內向本院提出上訴書狀，並應
敘述具體理由；其未敘述上訴理由者，應於上訴期間屆滿後20日
內向本院補提理由書（均須按他造當事人之人數附繕本）「切勿
逕送上級法院」。
中　　華　　民　　國　　111 　年　　12　　月　　8 　　日
                                      書記官  黃士祐
附錄論罪科刑法條：                  　　　　　　　　　　
毒品危害防制條例第4條：
製造、運輸、販賣第一級毒品者，處死刑或無期徒刑；處無期徒
刑者，得併科新臺幣3千萬元以下罰金。
製造、運輸、販賣第二級毒品者，處無期徒刑或10年以上有期徒
刑，得併科新臺幣1千5百萬元以下罰金。
製造、運輸、販賣第三級毒品者，處7年以上有期徒刑，得併科
新臺幣1千萬元以下罰金。
製造、運輸、販賣第四級毒品者，處5年以上12年以下有期徒刑
，得併科新臺幣5百萬元以下罰金。
製造、運輸、販賣專供製造或施用毒品之器具者，處1年以上7年
以下有期徒刑，得併科新臺幣1百50萬元以下罰金。
前五項之未遂犯罰之。
毒品危害防制條例第10條：
施用第一級毒品者，處6月以上5年以下有期徒刑。
施用第二級毒品者，處3年以下有期徒刑。
藥事法第83條第1項：
明知為偽藥或禁藥，而販賣、供應、調劑、運送、寄藏、牙保、
轉讓或意圖販賣而陳列者，處7年以下有期徒刑，得併科新臺
幣5千萬元以下罰金。
附表一：販賣甲基安非他命部分
編號 時間 方式 丙○○所犯罪名及所處之刑  地點    對象   1 109年7月31日11時5分後某時 109年7月31日11時5分許，甲○○以0000000000號行動電話，撥打至丙○○0000000000號行動電話，由乙○○接聽，甲○○與乙○○於電話中，二人先就甲○○以1,000元之價格購買甲基安非他命部分達成合意，經乙○○告知丙○○後，由丙○○以上開行動電話，利用通訊軟體聯絡甲○○約定交易地點，嗣由乙○○駕車搭載丙○○前往左列地點，丙○○以1,000元之價格，販賣甲基安非他命1包與甲○○。 丙○○共同販賣第二級毒品，處有期徒刑伍年。  嘉義縣竹崎鄉某處    甲○○   2 109年8月12日15時9分後某時 109年8月12日14時56分、15時9分，丙○○與甲○○以上開行動電話聯絡後，二人於左列地點見面，丙○○以1,000元之價格，販賣甲基安非他命1小包與甲○○。 丙○○販賣第二級毒品，處有期徒刑伍年。  嘉義縣中埔鄉某址十字路口    甲○○   3 109年8月19日22時31分後某時 109年8月19日7時21分、15時32分、21時53分、22時31分，丙○○與甲○○以上開行動電話聯絡後，二人於左列地點見面，丙○○以1,000元之價格，販賣甲基安非他命1小包與甲○○。 丙○○販賣第二級毒品，處有期徒刑伍年。  丙○○住處    甲○○   4 109年9月22日11時25分後某時 109年9月22日11時11分、11時13分、11時25分，丙○○以上開行動電話，與劉○○0000000000號行動電話聯絡後，二人於左列地點見面，丙○○以500元之價格，販賣甲基安非他命1小包與劉○○。 丙○○販賣第二級毒品，處有期徒刑伍年。  嘉義市○區○○路0段000號劉○○住處附近之巷口    劉○○   5 109年9月22日20時33分後某時 109年9月22日17時55分、20時33分，丙○○與劉○○以上開行動電話聯絡後，二人於左列地點見面，丙○○以500元之價格，販賣甲基安非他命1小包與劉○○。 丙○○販賣第二級毒品，處有期徒刑伍年。  劉○○住處附近之巷口    劉○○   6 109年9月27日20時26分後某時 109年9月27日20時9分、20時26分，丙○○與劉○○以上開行動電話聯絡後，二人於左列地點見面，丙○○以500元之價格，販賣甲基安非他命1小包與劉○○。 丙○○販賣第二級毒品，處有期徒刑伍年。  劉○○住處附近之巷口    劉○○   7 109年10月8日10時59分後某時 109年10月8日10時32分、10時59分，丙○○與劉○○以上開行動電話聯絡後，二人於左列地點見面，丙○○以500元之價格，販賣甲基安非他命1小包與劉○○。 丙○○販賣第二級毒品，處有期徒刑伍年。  劉○○住處附近之巷口    劉○○   8 109年10月25日19時17分後某時 109年10月25日18時12分、19時12分、19時17分許，丙○○與劉○○以上開行動電話聯絡後，二人於左列地點見面，丙○○以500元之價格，販賣甲基安非他命1小包與劉○○。 丙○○販賣第二級毒品，處有期徒刑伍年。  嘉義縣水上鄉地政事務所前    劉○○   9 109年10月29日17時28分後某時 109年10月29日15時3分、17時28分，丙○○與劉○○以上開行動電話聯絡後，二人於左列地點見面，丙○○以500元之價格，販賣甲基安非他命1小包與劉○○。 丙○○販賣第二級毒品，處有期徒刑伍年。  劉○○住處附近之巷口    劉○○   10 109年9月29日22時許 109年9月29日16時40分、19時59分、21時44分，丙○○以上開行動電話，與翁○○0000000000號行動電話聯絡後，二人於左列地點見面，丙○○以1,000元之價格，販賣甲基安非他命1小包與翁○○。 丙○○販賣第二級毒品，處有期徒刑伍年。  嘉義市東區林森東路興華中學附近    翁○○   11 109年10月1日22時30分許 109年10月1日22時6分，丙○○與翁○○以上開行動電話聯絡後，二人於左列地點見面，丙○○以1,000元之價格，販賣甲基安非他命1小包與翁○○。 丙○○販賣第二級毒品，處有期徒刑伍年。  嘉義縣○○鄉○○村○道○號高速公路橋下    翁○○   12 109年10月4日23時40分許 109年10月4日23時23分，丙○○與翁○○以上開行動電話聯絡後，二人於左列地點見面，丙○○以1,000元之價格，販賣甲基安非他命1小包與翁○○。 丙○○販賣第二級毒品，處有期徒刑伍年。  嘉義市東區林森東路與忠孝路口    翁○○   
附表二：轉讓甲基安非他命部分
編號 時間 方式 丙○○所犯罪名、所處之刑及沒收  地點    對象   1 110年2月2日12時許 於110年2月2日12時前某時，賴○○以Messenger通訊軟體與丙○○聯絡後，丙○○駕車前往嘉義縣竹崎鄉灣橋某超商門市與賴柏成見面，丙○○於賴○○上車後，將車開至嘉義縣竹崎鄉義仁村義仁大橋旁，將內有甲基安非他命之玻璃球、打火機、吸管均交給賴○○，賴○○即將玻璃球以打火機點燃加熱燒烤後，再利用由管吸食煙霧，丙○○即以此方式，無償轉讓甲基安非他命給賴○○施用1次。 丙○○犯藥事法第八十三條第一項之轉讓禁藥罪，處有期徒刑肆月。  嘉義縣竹崎鄉義仁村義仁大橋旁    賴○○   
附表三：幫助施用甲基安非他命部分
編號 時間 方式 丙○○所犯罪名、所處之刑及沒收  地點    對象     1 110年2月2日13、14時許 於110年2月2日13、14時許，林○○前往丙○○住處與丙○○見面，與丙○○約定各出資500元購買甲基安非他命，並交付500元給丙○○後，丙○○即與真實姓名不詳之男子連絡，並駕車搭載林○○一同前往中埔鄉頂六某廟宇，由丙○○出面向該男子購買1,000元之甲基安非他命1小包（約0.2公克），之後駕車與林○○一同前往嘉義縣竹崎鄉內埔村之台塑加油站旁溪邊，與林○○朋分購得之甲基安非他命，林○○即將甲基安非他命置入玻璃球吸食器內，燃燒吸食煙霧，丙○○即以此方式幫助林○○施用第二級毒品甲基安非他命1次。 丙○○幫助施用第二級毒品，處有期徒刑貳月，如易科罰金，以新臺幣壹仟元折算壹日。  嘉義縣竹崎鄉內埔村之台塑加油站旁溪邊    林○○   
附表四：乙○○與甲○○於109年7月31日之通話譯文
編號 通話時間 發話人及行動電話號碼 通話內容 （甲○○：以下簡稱吳 　乙○○：以下簡稱洪）   受話人及行動電話號碼  1 109年7月31日11時5分 甲○○0000000000 吳：喂！ 洪：喂！ 吳：啊！長億咧。 洪：他在休息。 吳：蛤！他在休息喔！我要找 　　他ㄟ。 洪：你是誰？什麼名字？ 吳：我是「小點」啦！ 洪：喔！是「小黑點」。 吳：嗯！ 洪：你是要嗎？ 吳：要「1」啊！ 洪：蛤？ 吳：要啊！ 洪：要「1」喔？ 吳：嘿啊。 洪：喔！好，等下叫他起床。 吳：好。   乙○○0000000000 （丙○○之行動電話）